臺灣宜蘭地方法院刑事判決　　　　　　　 96年度訴字第106號
公　訴　人　臺灣宜蘭地方法院檢察署檢察官
被　　　告　甲○○
　　　　　　　　　　（現另案於臺灣宜蘭監獄執行中）
上列被告因毒品危害防制條例案件，經檢察官提起公訴（96年度
毒偵字第140號、第221號），經本院合議庭裁定以簡式審判程序
審理，判決如下：
    主  文
甲○○施用第壹級毒品，處有期徒刑捌月；扣案之第壹級毒品海
洛因壹包（淨重零點參玖公克）沒收銷燬之，扣案之前開海洛因
外包裝袋壹個沒收。又持有第貳級毒品，處有期徒刑貳月；扣案
之第貳級毒品安非他命壹包（毛重零點肆公克）沒收銷燬之，扣
案之前開安非他命外包裝袋壹個沒收。應執行有期徒刑玖月；扣
案之第壹級毒品海洛因壹包（淨重零點參玖公克）、第貳級毒品
安非他命壹包（毛重零點肆公克）沒收銷燬之，扣案之前開海洛
因外包裝袋壹個、安非他命外包裝袋壹個均沒收。
    事實及理由
一、構成犯罪事實：
    甲○○於民國93年間因施用毒品案件，經送觀察、勒戒後，
    認無繼續施用毒品之傾向，於93年4月29日執行完畢釋放，
    並由臺灣基隆地方法院檢察署檢察官以93年度毒偵字第23號
    、第516號不起訴處分確定。詎其不知悔改，於觀察、勒戒
    執行完畢釋放後，5年內復基於反覆施用第一級毒品海洛因
    之單一行為決意，於95年10月12日下午某時、95年12月18日
    21時許，在基隆市朋友住處、基隆市○○路，以將海洛因摻
    入香菸內點燃吸食之方式，施用第一級毒品海洛因2次；另
    基於持有第二級毒品安非他命之犯意，於95年12月20日19時
    許，在基隆市○○路與崇安街口，無故持有第二級毒品安非
    他命1包（毛重0.4公克），為警當場查獲，並扣得海洛因1
    包（淨重0.39公克）及上開安非他命1包。嗣分別於：（一
    ）95年10月14日14時許，經其同意採集尿液，送驗結果呈嗎
    啡陽性反應；（二）95年12月20日20時許，經其同意採集尿
    液，送驗結果呈嗎啡陽性反應。
二、認定犯罪事實所憑之證據及理由：
（一）被告甲○○於警詢、偵查、本院審理中之自白。
（二）基隆市警察局第三分局偵辦毒品案件尿液檢體對照表1份
      、基隆市警察局第四分局偵辦毒品案件尿液檢體對照表1
      份、昭信科技顧問股份有限公司濫用藥物檢體檢驗報告1
      份、臺灣尖端先進生技醫藥股份有限公司濫用藥物檢驗報
      告1份，可證被告有施用海洛因2次之事實。
（三）扣案之白粉1包（淨重0.39公克），經囑託法務部調查局
      鑑驗，結果含有海洛因成分，此有該局96年1月9日調科壹
      字第09623002550號鑑定書1份在卷足憑，可證被告有施用
      海洛因之事實。
（四）扣案之白色顆粒1包（毛重0.4公克），經基隆市警察局第
      四分局鑑驗結果呈安非他命反應，此有該局查獲毒品危害
      防制條例毒品初步鑑驗報告書1份、磅秤及檢驗照片1幀在
      卷足憑，可證被告持有安非他命之事實。
（五）臺灣基隆地方法院檢察署檢察官93年度毒偵字第23號、第
      516號不起訴處分書、臺灣宜蘭地方法院檢察署刑案資料
      查註紀錄表、全國施用毒品紀錄表各1份，可證被告於觀
      察、勒戒執行完畢釋放後，5年內再犯毒品危害防制條例
      第10條之罪。
（六）上開（二）至（五）所示證據，足以佐證被告首開自白與
      事實相符。
三、論罪科刑之理由：
（一）按海洛因、安非他命分屬毒品危害防制條例第2條第2項第
      1款、第2款所定之第一級、第二級毒品。故被告甲○○所
      為，係犯毒品危害防制條例第10條第1項之施用第一級毒
      品罪、毒品危害防制條例第11條第2項持有第二級毒品罪
      。
（二）被告持有第一級毒品海洛因之低度行為，為施用第一級毒
      品之高度行為所吸收，不另論處。
（三）又按「刑事法若干犯罪行為態樣，本質上原具有反覆、延
      續實行之特徵，立法時既予特別歸類，定為犯罪構成要件
      之行為要素，則行為人基於概括之犯意，在密切接近之一
      定時、地持續實行之複次行為，倘依社會通念，於客觀上
      認為符合一個反覆、延續性之行為觀念者，於刑法評價上
      ，即應僅成立一罪。學理上所稱『集合犯』之職業性、營
      業性或收集性等具有重複特質之犯罪均屬之，例如經營、
      從事業務、收集、販賣、製造、散布等行為概念者是（最
      高法院95年度台上字第1079號判決要旨參照）」，亦即立
      法者針對特定刑罰規範之構成要件，已預設其本身係持續
      實行之複次行為，具備反覆、延續之行為特徵，故將之總
      括或擬制成一個構成要件之「集合犯」行為，因刑法評價
      上為構成要件之行為單數，應僅成立一罪。而查毒品因具
      有成癮性、濫用性，此觀乎毒品危害防制條例第2條之規
      定自明，立法實務首重以刑事處遇方式戒斷行為人毒癮，
      若無法收其實效，始依法追訴處罰，故施用毒品本身具備
      反覆、延續之行為特徵，持續多次施用毒品為此類犯罪之
      典型或常態，於刑法評價上，施用毒品應僅成立集合犯一
      罪。經查：本案被告於95年10月12日下午某時、95年12月
      18日21時許，在基隆市某處，以相同方式施用海洛因2次
      ，顯見被告係因吸毒成癮，乃基於多次施用海洛因之決意
      ，於密接之時、地，反覆而持續施用海洛因，揆諸前揭說
      明，被告施用海洛因部分自應論以集合犯一罪。
（四）被告所犯施用第一級毒品、持有第二級毒品罪間，犯意各
      別，行為互殊，應予分論併罰。
（五）審酌被告僅有毒品危害防制條例之犯罪前科，有臺灣高等
      法院被告前案紀錄表1份在卷可參，素行尚稱良好，惟其
      無故持有安非他命，且經觀察、勒戒後，仍再施用海洛因
      ，顯見其對於海洛因之依賴性甚高，有予較長期間隔離社
      會之必要，與被告施用海洛因之期間、次數，和施用海洛
      因足以造成神經方面損害，並容易引起財產、暴力方面犯
      罪，及被告犯罪後坦承犯行，態度良好等一切情狀，分別
      量處如主文所示之刑，並定其應執行之刑。
（六）扣案之第一級毒品海洛因1包（淨重0.39公克）、第二級
      毒品安非他命1包（毛重0.4公克），應依毒品危害防制條
      例第18條第1項前段規定，諭知沒收銷燬。又上開海洛因
      外包裝袋1個、安非他命外包裝袋1個，有防止毒品裸露、
      逸出、潮濕功用，並便於攜帶，為被告所有，供被告施用
      海洛因及持有安非他命使用之物，業經被告於警詢、偵查
      中供述明確，爰依刑法第38條第1項第2款規定，宣告沒收
      。
四、適用之法律：
（一）程序法方面：刑事訴訟法第273條之1第1項、第299條第1
      項前段、第310條之2。
（二）實體法方面：毒品危害防制條例第10條第1項、第11條第2
      項、第18條第1項前段，刑法第11條前段、第51條第5款、
      第38條第1項第2款。
本案經檢察官沈念祖到庭執行職務。
中　　華　　民　　國　　96　　年　　4　　月    　16 　日
                  刑事第四庭    法  官　蘇錦秀
以上正本證明與原本無異。
如不服本判決應於收受本判決後10日內向本院提出上訴書狀，其
未敘述上訴理由者，並得於提起上訴後10日內向本院補提理由書
狀(均須按他造當事人之人數附繕本)「切勿逕送上級法院」。
                                書記官　葉瑩庭
中　　華　　民　　國　　96　　年　　4　　月    　16 　日
【附錄本案論罪科刑法條】
★毒品危害防制條例第10條第1項：
施用第1級毒品者，處6月以上5年以下有期徒刑。
★毒品危害防制條例第11條第2項：
持有第二級毒品者，處2年以下有期徒刑、拘役或新臺幣30,000
元以下罰金。
